【裁判字號】    95,交易,4
【裁判日期】    950127
【裁判案由】    過失致死
【裁判全文】
臺灣嘉義地方法院刑事判決               95年度交易字第4號
公  訴  人  臺灣嘉義地方法院檢察署檢察官
被      告  甲○○
上列被告因過失致死案件，經檢察官提起公訴（九十四年度偵字
第六六五二號），因被告於準備程序就被訴事實為有罪之陳述，
本院合議庭裁定由受命法官獨任依簡式審判程序審理，判決如下
：
    主  文
甲○○從事業務之人，因業務上之過失致人於死，處有期徒刑柒
月。緩刑肆年。
    事  實
一、甲○○係職業大貨車司機，以駕駛營業用大貨車為主要業務
    ，為從事汽車駕駛業務之人。於民國九十四年四月十五日十
    七時五十分許，駕駛車牌號碼791-RN號自用大貨車，沿嘉義
    縣一六一線公路（下稱一六一線公路）由南往北方向行駛，
    途經一六一線公路八點三公里處，原應注意汽車交會時，會
    車相互之間隔不得少於半公尺，而依當時天候晴，路面乾燥
    、無缺陷、無障礙物，視距良好，並無不能注意之情事，竟
    疏未注意保持會車間隔距離，適有無駕駛執照之蔡崇耀於服
    用酒類後（經抽血檢測酒精濃度為270mg/dl，相當於呼氣測
    試酒精濃度每公升1.35毫克）駕駛之車牌號碼0415 -LT號自
    用小貨車，沿一六一線公路由北往南方向行駛亦途經上開路
    段，且蔡崇耀亦疏未注意會車應保持安全間隔，二車因而迎
    面對撞，致蔡崇耀受有頭部外傷併顱內出血、胸部骨折併血
    氣胸等傷害，經送往嘉義縣朴子市財團法人長庚紀念醫院嘉
    義分院急救後仍不治，而於九十四年四月十五日二十一時死
    亡。甲○○於肇事後主動電話報警並停留現場，於警員據報
    前往處理時，對於未發覺之犯罪，主動向警員告知其係駕車
    肇事者，表明願接受裁判。
二、案經臺灣嘉義地方法院檢察署檢察官自動檢舉偵查起訴。
    理  由
一、訊據被告甲○○對於上揭事實坦承不諱（見本院卷第11頁、
    第19頁、第21頁、第22頁），核與證人即被害人蔡崇耀之子
    乙○○警詢時及偵訊時、證人即到場處理之員警施智偉偵訊
    時之證述情節相符，復有道路交通事故現場圖、道路交通事
    故調查報告表各乙份、嘉義縣警察局布袋分局道路交通事故
    當事人酒精測定紀錄表二份及事故現場照片八幀在卷可考。
    而被害人蔡崇耀確係因與被告發生車禍而受有頭部外傷併顱
    內出血、胸部骨折併血氣胸等傷害後不治死亡等情，有臺灣
    嘉義地方法院檢察署相驗筆錄、驗斷書及臺灣嘉義地方法院
    檢察署相驗屍體證明書各乙份在卷可憑。
二、按汽車交會時，會車相互之間隔不得少於半公尺，道路交通
    安全規則第一百條第五款定有明文。查本件事故發生時，當
    時天候晴，路面乾燥、無缺陷、無障礙物，視距良好，並無
    不能注意之情事等情，此觀上開道路交通事故調查報告表即
    明。本件被告在無不能注意之情形下，疏未注意會車之安全
    間隔距離，導致與被害人發生車禍並生死亡之結果；再參以
    本件事故經送請臺灣省嘉雲區車輛行車事故鑑定委員會鑑定
    ，其結果認：「一、蔡崇耀飲用酒類超過法定標準值、無照
    駕駛自用小貨車，行經彎道，會車互未保持安全間隔，為肇
    事主因。二、甲○○駕駛自大貨車，行經彎道，會車互未保
    持安全間隔，為肇事次因。」等情，有該委員會九十四年六
    月六日嘉鑑字第094580227C號函附之嘉鑑字第940227號鑑定
    意見書乙份附卷可憑，亦與嘉義縣警察局布袋分局道路交通
    事故當事人酒精測定紀錄表所附之長庚紀念醫院臨床病理檢
    驗報告單所載被害人之血液酒精濃度測定值互核一致，並與
    本院上開調查認定結果相符，是被告對本件車禍之發生仍有
    過失無疑。次按汽車駕駛人對於防止危險發生之相關交通法
    令之規定，業已遵守，並盡相當之注意義務，以防止危險發
    生，始可信賴他人亦能遵守交通規則並盡同等注意義務。若
    因此而發生交通事故，方得以信賴原則為由免除過失責任，
    最高法院著有八十四年臺上字第五三六０號判例可資參照。
    查本件被告駕駛車輛既有違反上開道路交通安全規則之情事
    ，揆諸上開說明，自不得因被害人亦有過失而解免其過失責
    任。而被告上開過失行為與被害人死亡結果間，具有相當因
    果關係，至為顯然。故本件事證明確，被告犯行至堪認定，
    應依法論科。
三、被告係職業大貨車司機，以駕駛營業用大貨車為主要業務，
    為從事汽車駕駛業務之人，故核被告上開所為，係犯刑法第
    二百七十六條第二項之業務過失致人於死罪。又被告於肇事
    後主動電話報警並停留現場，於警員據報前往處理時，對於
    未發覺之犯罪，主動向警員告知其係駕車肇事者，表明願接
    受裁判等情，此有嘉義縣警察局布袋分局道路交通事故肇事
    人自首情形紀錄表乙紙附卷可參（見相驗卷第11頁），是被
    告對於偵查機關尚未發覺之罪自首而願接受裁判，應依刑法
    第六十二條前段之規定減輕其刑。爰審酌被告之過失程度、
    犯罪所生之損害、被告犯後與被害人家屬達成調解，賠償其
    損害，並由被害人家屬具狀撤回告訴，此有布袋鎮調解委員
    會調解筆錄及刑事撤回告訴狀各乙份附卷可按，且被告於本
    院審理時坦承犯行，態度良好等一切情狀，量處如主文所示
    之刑，以示懲儆。末查被告前未曾受有期徒刑以上刑之宣告
    ，有臺灣高等法院被告前案紀錄表在卷可按，此次係因一時
    疏忽，偶罹刑章，且犯後坦承過失犯行，顯有悔悟之心，經
    此刑事訴追之教訓當知警惕，而無再犯之虞，因認所為刑之
    宣告以暫不執行為適當，爰併予宣告如主文所示之緩刑。
據上論斷，應依刑事訴訟法第二百七十三條之一條第一項、第二
百九十九條第一項前段，刑法第二百七十六條第二項、第六十二
條前段、第七十四條第一款，罰金罰鍰提高標準條例第一條前段
，判決如主文。
本案經檢察官吳咨泓到庭執行職務。
中    華    民    國    95    年    1     月    27    日
                      交通法庭   法  官  曾宏揚
上列正本證明與原本無異。
如不服本判決，應於判決送達後10日內向本院提出上訴狀（應附
繕本）。告訴人或被害人如對於本判決不服者，應具備理由請求
檢察官上訴，其上訴期間之計算係以檢察官收受判決正本之日期
為準。
中    華    民    國    95    年    1     月    27    日
                                 書記官  陳慶昀
附錄論罪科刑法條：
中華民國刑法第276條第2項
(過失致死罪)
因過失致人於死者，處2年以下有期徒刑、拘役或2千元以下罰金
。
從事業務之人，因業務上之過失犯前項之罪者，處5年以下有期
徒刑或拘役，得併科3千元以下罰金。


司法院資訊處製作；財團法人民間司法改革基金會備份。
